臺灣高等法院高雄分院刑事判決　　　　　　　　　　九十三年度交上易字第四四號
　　上　訴　人　臺灣澎湖地方法院檢察署檢察官
　　上　訴　人
　　即　被　告　己○○
右上訴人因被告過失致死等案件，不服臺灣澎湖地方法院九十三年度交訴字第一號中
華民國九十三年五月十一日第一審判決（起訴案號：臺灣澎湖地方法院檢察署九十二
年度偵字第五九三號），提起上訴，本院判決如左：
      主  文
上訴駁回。
      事  實
一、許維於民國九十二年十月四日下午五時許開始，持續服用酒類，至當日晚間十
    一時許，在澎湖縣馬公市○○路與惠民路口之陽光殖民地ＰＵＢ飲酒消費完畢，
    其明知已因喝酒過量，酒精作用，自己之反應、平衡感、感覺力、注意力等均發
    生障礙，已處於不能安全駕駛動力交通工具之狀態，仍駕駛其父許三發所有車號
    ＹＶ─八六九二號自用小客車，搭載友人洪湘雯駛離前開地點。許維於當日晚
    間十一時三十三分許，沿澎湖縣二Ｏ三號道路自馬公市區西向東往馬公市東衛里
    行駛，至澎湖縣馬公市西文澳一二Ｏ號台灣電力公司澎湖營業處前，本應注意駕
    駛人不得酒後駕車，且夜間駕車應使用燈光，在劃有分向限制線之路段，不得駛
    入來車之車道內，而依當時情況為夜間有照明、柏油路面乾燥無缺陷、無障礙物
    、視距良好、附有雙向禁止超車線標記，依其智識能力，並無不能注意之情事，
    竟疏未注意，未開頭燈，又因酒後處於不能安全駕駛動力交通工具之狀態，而貿
    然逆向駛入對向車道內，適有丙○○搭載其妻胡張春花駕駛車號ＷＸ─Ｏ一三七
    號自用小客車迎面而來，遭到許維甲面衝撞，經路人及巡邏警員通報救護結果
    ，胡張春花因嚴重胸肋骨骨折及胸腔內出血，急救後不治死亡，洪湘雯送醫後延
    至同年十一月四日，因前開事故導致頭部外傷併腦挫傷，仍告死亡，丙○○則受
    有頭部外傷併多處顏面骨骨折、骨盆骨折、右股骨開放性骨折、肺部挫傷併右側
    血胸等傷害（過失傷害部分未據告訴），許維自身之頭部及腹部臟器亦有受傷
    ，送醫後於隔日檢測血中酒精濃度值為二百八十點六ＭＧ／ＤＬ，換算為吐氣酒
    精濃度為每公升一點四Ｏ三（起訴書誤算為一點四三）毫克，超出法定之標準。
二、案經洪湘雯之父乙○○訴由澎湖縣警察局馬公分局報請臺灣澎湖地方法院檢察署
    檢察官偵查起訴。
      理  由
一、右開被告駕車肇事之事實，業據上訴人即被告許維於偵查、原審及本院審理中
    坦白承認，核與在場證人吳至喜、蔡文智、張詠安、劉英華、許自發所述情節相
    符，且有道路交通事故現場圖、道路交通事故調查報告表、現場照片、澎湖縣消
    防局災情報告表、緊急救護紀錄表在卷可憑。而被害人胡張春花、洪湘雯確因該
    次事故死亡一節，亦經被害人家屬乙○○、戊○○、張順孝、丁○○陳明無誤，
    並有國軍澎湖醫院急診病歷一份、診斷證明書二張附卷可稽，尚經檢察官督同法
    醫師相驗屬實，另製有勘驗筆錄、驗斷書、相驗屍體證明書可查，自堪認定被告
    駕車肇事致人死傷之事實。
二、按汽車駕駛人飲用酒類後吐氣所含酒精成份超過每公升零點二五毫克以上者，不
    得駕車，又汽車行駛時，於夜間應使用燈光，且汽車在劃有分向限制線之路段，
    不得駛入來車之車道內，道路交通安全規則第一百十四條第二款、第一百零九條
    第一款、第九十七條第二款分別定有明文，此為一般駕駛人週知且應注意並確實
    遵守之事項，被告對於上開規定，理當知之甚詳。而根據上揭道路交通事故調查
    報告表及現場照片所示：前開事故發生當時為夜間有照明、柏油路面乾燥無缺陷
    、無障礙物、視距良好、附有雙向禁止超車線標記，顯無不能注意前述規定之情
    形。但依據被告自述及在場證人蔡文智、張詠安、劉英華、許自發之證詞，並參
    酌卷內道路交通事故調查報告表、現場圖、現場照片、酒精濃度檢測單等事證，
    均顯示被告於夜間酒後駕車且未使用燈光並有逆向行車之情事，則被告對於前開
    事故之發生，自足以認定有過失行為存在，卷內台灣省高屏澎區車輛行車事故鑑
    定委員會鑑定意見書亦同此意見。而被告之過失行為，與被害人胡張春花、洪湘
    雯死亡結果，有相當因果關係，亦如前述。從而，被告犯行，事證明確，足堪認
    定，應予依法論科。至檢察官認被告肇事當時，事發地點速限為時速四十公里，
    被告以時速至少七、八十公里駕車，另有超速駕車之過失等語。惟查，事發地點
    速限為七十公里而非四十公里，有道路交通事故調查報告表在卷可稽，而被告當
    時時速如何，在場證人蔡文智、張詠安、劉英華於檢察官訊問時，分別有約八十
    至九十公里、五十至六十公里、七十至八十公里等三種陳述，因證人均非就事發
    前片刻敘述被告車速，且因對撞關係，由現場跡證亦難精確判斷被告車速快慢，
    是有關被告有無超速一節，卷內尚無確切證據足資證明，此部分尚無從為不利被
    告之認定，併予敘明。
三、核被告所為，其酒後駕車部分，係犯刑法第一百八十五條之三之服用酒類不能安
    全駕駛動力交通工具而駕駛罪；其駕車肇事致被害人胡張春花、洪湘雯死亡部分
    ，均犯同法第二百七十六條第一項之過失致死罪。被告一個過失行為，同時造成
    二人死亡之結果，應依想像競合犯之規定，就過失致死罪部分論以一罪。被告所
    犯酒後駕車、過失致死二罪，犯意各別，構成要件互異，應予分論併罰。再被告
    酒後駕車致人死亡，應依道路交通管理處罰條例第八十六條第一項之規定，就過
    失致死罪部分，加重其刑。
四、原審因依刑法第一百八十五條之三、第二百七十六條第一項、第五十五條、第五
    十一條第五款、道路交通管理處罰條例第八十六條第一項、罰金罰鍰提高標準條
    例第一條前段，之規定，並審酌被告前無論罪科刑紀錄，有臺灣高等法院被告全
    國前案紀錄表在卷可參，素行尚可，事故發生後，並未飾詞狡賴，亦與被害人及
    其家屬達成民事調解，有調解筆錄一件附卷可憑，尚有面對責任之意願，但如前
    所述，被告事發當日長時間飲酒後，於夜間未開啟大燈逆向行車，用路人根本無
    從防備被告衝撞，事後檢測血中酒精濃度結果，換算為吐氣酒精濃度高達每公升
    一點四Ｏ三毫克，酒醉情形非常嚴重，顯然極度蔑視交通安全及他人生命財產權
    益，而據卷內被害人丙○○、胡張春華、洪湘雯死傷資料，被害人丙○○、胡張
    春華原本因子女已經成年，家庭健全，甲待享受天倫之樂，卻因遭逢此次事故，
    使丙○○受有肢體上相當程度之傷害，又使同車之胡張春花死亡，不論對二人或
    其他親屬而言，皆屬無從置信之突發重大損害，其間之創傷已難平復，另一被害
    人洪湘雯甲值青春年華，受有國家、長輩之長期栽培，日後本將成為社會、家庭
    之中堅，亦因此次事故喪失生命，則被告犯罪所生損害實屬鉅大，被告犯罪後至
    今，又未實際賠償被害人及其家屬分文，犯罪後態度欠佳，因而綜合上情，就被
    告所犯二罪，分別量處服用酒類，不能安全駕駛動力交通工具而駕駛部分處有期
    徒刑肆月；因過失致人於死部分處有期徒刑壹年捌月；並定其應執行刑為有期徒
    刑壹年拾月。認事用法，核無不合，量刑亦屬妥適。檢察官上訴意旨，以原審量
    刑過輕；被告上訴意旨，則以原審量刑過重，均指摘原判決不當，均為無理由，
    應予駁回。
五、公訴意旨另以被告肇事致被害人丙○○受傷，另觸犯刑法第二百八十四條第一項
    之過失傷害罪云云（檢察官於準備程序將起訴書記載之罪名變更）。但依據同法
    第二百八十七條之規定，前開罪名為告訴乃論。按照卷內資料，此部份未據告訴
    權人提出告訴。因檢察官以想像競合犯之裁判上一罪關係提起公訴，原審就此部
    分不另為不受理判決之諭知，亦無不合，併予明。
據上論結，應依刑事訴訟法第三百六十八條，判決如主文。
本案經檢察官羅建勛到庭執行職務。
中      華      民      國    九十三    年      七      月    二十九    日
                              臺灣高等法院高雄分院刑事第九庭
                                  審判長法官  張明松
                                        法官  郭玫利
                                        法官  任森銓
右甲本證明與原本無異。
不得上訴。
                                  法院書記官  蘇恒仁
中      華      民      國    九十三    年      七      月  二十九    日
附錄：本判決論罪科刑法條：
刑法第一百八十五條之三：
服用毒品、麻醉藥品、酒類或其他相類之物，不能安全駕駛動力交通工具而駕駛者，
處一年以下有期徒刑、拘役或三萬元以下罰金。
刑法第二百七十六條第一項：
因過失致人於死者，處二年以下有期徒刑、拘役或二千元以下罰金。
